【裁判字號】    99,聲,3040
【裁判日期】    991207
【裁判案由】    聲請單獨宣告沒收違禁物
【裁判全文】
臺灣臺北地方法院刑事裁定              99年度聲字第3040號
聲  請  人  臺灣臺北地方法院檢察署檢察官
被      告  姬玉妮
上列被告因違反毒品危害防制條例案件（94年度毒偵字第2899號
、94年度偵字第16903號），聲請人聲請單獨宣告沒收（99年度
聲沒字第344號），本院裁定如下：
    主  文
扣案含第二級毒品甲基安非他命、N-N-二甲基安非他命成分之白
色透明晶體壹包（驗餘淨重零點陸陸公克）及含第二級毒品甲基
安非他命成分之白色粉末狀物陸小包（保管字號：94年度藍保管
字第636號，驗餘淨重點零捌貳伍公克），均沒收銷燬。
    理  由
一、聲請意旨略以：臺北市政府警察局大安分局於民國94年1月
    15日上午10時10分許，在臺北市大安區○○○路○段62巷7號
    107室內，查獲被告姬玉妮非法施用甲基安非他命、N-N-二
    甲基安非他命（聲請書誤為安非他命，因觀察、勒戒無繼續
    施用傾向，已另為不起訴處分），並扣得含甲基安非他命、
    N-N-二甲基安非他命成分之白色透明晶體1包（淨重0.67公
    克，驗後餘重0.66公克），經警將被告移送至臺灣臺北地方
    法院檢察署接受偵訊，而於同日晚間21時35分許，為執勤法
    警在其所穿外套右側內袋內扣得疑似甲基安非他命之白色粉
    末狀物6小包淨重3.1606公克（驗後餘重3.0825公克）。扣
    案含甲基安非他命、N-N-二甲基安非他命成分之白色透明晶
    體1包及含甲基安非他命成分之白色粉狀物6小包均係違禁物
    ，爰依刑法第40條後段、第38條第1項第1款、第2項規定，
    聲請宣告沒收。
二、按「行為後法律有變更者，適用行為時之法律。但行為後之
    法律有利於行為人者，適用最有利於行為人之法律。」、「
    非拘束人身自由之保安處分適用裁判時之法律」，此為94年
    1月7日修正通過，同年2月2日公布，自95年7月1日施行之刑
    法第2條第1項、第2項分別定有明文。又查獲之毒品及專供
    製造或施用毒品之器具，不問屬於犯人與否，均沒收銷燬之
    ，毒品危害防制條例第18條第1項前段定有明文。
三、經查，本件被告於94年1月15日上午10時許，在臺北市大安
    區○○○路○段62巷7號107室內，為臺北市政府警察局大安
    分局警員查獲並扣得疑似甲基安非他命之白色透明晶體1包
    （淨重0.67公克），經警詢問後移送至臺灣臺北地方法院檢
    察署接受偵訊，而於同日晚間21時35分許，為執勤法警在其
    所穿外套右側內袋內扣得疑似甲基安非他命之白色粉末狀物
    6小包（保管字號：94年度藍保管字第636號，淨重3.1606公
    克）。被告為警查獲後採尿送驗結果呈安非他命及甲基安非
    他命陽性反應，而依本院94年度毒聲字第914號裁定送觀察
    、勒戒後，經評定無繼續施用毒品之傾向，而由臺灣臺北地
    方法院檢察署檢察官於95年2月27日以94年度毒偵字第2899
    號、94年度偵字第16903為不起訴處分確定，此經本院核閱
    上開偵查卷宗屬實。而上開扣案之疑似甲基安非他命之白色
    透明晶體1包（淨重0.67公克），經送臺北市政府警察以氣
    相層析質譜儀法鑑驗結果，淨重0.67公克，取0.01公克化驗
    ，驗餘淨重0.66公克，檢出第二級毒品甲基安非他命、N-N-
    二甲基安非他命成分，另在被告所穿外套右側內袋內扣得之
    疑似甲基安非他命之白色粉末狀物6小包，經送憲兵司令部
    刑事鑑識中心以電子天秤法、氣相層析質譜分析法鑑定結果
    ，淨重3.1606公克，取0.0781公克化驗鑑析用罄，驗餘淨重
    3.0825公克，亦檢出有第二級毒品甲基安非他命成分，此有
    臺北市政府94年6月30日北市鑑毒字第164號鑑驗通知書、憲
    兵司令部刑事鑑識中心94年7月27日（94）安鑑字第01705號
    鑑驗通知書各1份在卷可稽（見94年度毒偵字第2899號偵查
    卷第5頁、94年度他字第1764號偵查卷第14頁），據此足認
    上開扣案物品確分別含有第二級毒品甲基安非他命、N-N-二
    甲基安非他命成分成分無訛，是該等扣案物品確屬違禁物無
    疑。
四、而被告行為時之刑法第38條第1項、第2項分別規定：「左列
    之物沒收之：一違禁物。二供犯罪所用或犯罪預備之物。三
    因犯罪所得之物。」、「前項第1款之物，不問屬於犯人與
    否，沒收之。」。同法第40條但書規定：「但違禁物得單獨
    宣告沒收。」。惟95年7月1日修正公布施行之刑法第38條第
    1項、第2項、同法第40條第1項、第2項則分別規定：「下列
    之物，沒收之：一違禁物。二供犯罪所用或犯罪預備之物。
    三因犯罪所得之物。」、「前項第1款之物，不問屬於犯人
    與否，沒收之。」、「沒收，除有特別規定者外，於裁判時
    併宣告之。」、「違禁物或專科沒收之物得單獨宣告沒收」
    ，是被告行為後，關於違禁物單獨宣告沒收之規定已修正。
    又違禁物因含有危害社會之性質，不准擅自製造、持有、轉
    讓或販賣，具有非拘束人身自由之保安處分性質，最高法院
    87年度台上字第1262號判決意旨參照，是違禁物之單獨宣告
    沒收，應依刑法第2條第2項規定，適用裁判時之修正後刑法
    第38條第1項第1款、第2項、第40條第2項規定。上揭扣案白
    色透明晶體1包及白色粉末狀物6小包經檢出含第二級毒品甲
    基安非他命、N-N-二甲基安非他命成分無訛，是該等扣案物
    品確屬違禁物，既屬違禁物，檢察官所提單獨聲請宣告沒收
    之聲請，核與毒品危害防制條例第18條第1項前段及刑法第
    38條第1項第1款、第2項、第40條第2項規定，並無不合，應
    予准許。依上揭規定，裁定如主文。
中    華    民    國    99    年    12    月    7     日
                        刑事第十二庭  法  官  陳慧萍
以上正本證明與原本無異。
如不服本裁定，應於送達後5日內，向本院提出抗告狀。
                                      書記官  黃慧怡
中    華    民    國    99    年    12    月    7     日

司法院資訊處製作；財團法人民間司法改革基金會備份。
